臺灣高等法院刑事判決　　　　　　　　 94年度上易字第557號
上　訴　人　臺灣板橋地方法院檢察署檢察官
被　　　告　乙○○
上列上訴人因被告傷害案件，不服臺灣板橋地方法院94年度易字
第33號，中華民國94年 2月23日第一審判決（起訴案號：臺灣板
橋地方法院檢察署93年度偵字第4735號），提起上訴，本院判決
如下：
    主  文
上訴駁回。
    理  由
一、本案經本院審理結果，認第一審判決以被告乙○○係犯刑法
    第277條第1項傷害罪，同時審酌被告犯罪動機、目的、手段
    、所生危害及犯後態度等一切情狀，量處有期徒刑 2月，並
    諭知易科罰金之折算標準。認事用法及量刑，均無不當，應
    予維持，並引用第一審判決書記載之事實、證據及理由（如
    附件）。
二、公訴人上訴意旨以：告訴人甲○○眼睛所受傷害，確係被告
    傷害所致，原審認非被告所為，顯有違誤。況被告遲未與告
    訴人和解，犯後態度欠佳，原審僅量處有期徒刑 2月，並諭
    知易科罰金折算標準，亦屬過輕等語。惟被告堅決否認有毆
    傷告訴人之眼球，而告訴人於偵查中狀稱：因覺亞東醫院開
    立之診斷證明書過於含糊，乃請臺北醫院開立較詳盡之診斷
    書，但當時未就眼睛部分詳細檢查，因此該二醫院之診斷證
    明書上均未記載眼部受傷，及至92年 7月24日因發覺眼睛有
    異樣，始至新泰綜合醫院就診治療等情，然若告訴人右眼球
    結膜下出血、角膜糜爛果係於案發當時遭被告毆擊造成，顯
    示當時眼球受創嚴重，依常情判斷，告訴人當時應淚眼模糊
    或疼痛不堪，難有正常視力，更應於前往臺北醫院時詳細檢
    查，且該院於診斷證明書上復詳細羅列、描述告訴人十項傷
    勢，應無忽略告訴人眼睛受傷之可能，公訴人此部份起訴事
    實，無從證明係被告所為，業據原審詳載理由依據。公訴人
    上訴，未舉任何事證，即指被告有傷害告訴人之眼部，為無
    理由。再被告於本院審理時供稱係因告訴人請求賠償 1百萬
    元過高，無力支付，告訴人當庭亦不否認，顯見本件係因雙
    方和解金額未能一致，始無法達成和解，自難認定被告犯後
    態度不佳。公訴人據以指摘原審量刑過輕，亦無理由，應予
    駁回。
據上論斷，應依刑事訴訟法第368條、第373條，判決如主文。
本案經檢察官邱美育到庭執行職務。
中　　華　　民　　國　　94　　年　　4 　　月　　28　　日
　　　　　　　　　刑事第十一庭審判長法  官　陳祐輔
                                    法  官  楊炳禎
                                    法  官  陳國文
以上正本證明與原本無異。
不得上訴。
                                    書記官  蔡棟樑
中　　華　　民　　國　　94　　年　　4 　　月　　28　　日
附錄：本案論罪科刑法條全文
刑法第277條第1項：
傷害人之身體或健康者，處三年以下有期徒刑、拘役或一千元以
下罰金。
犯前項之罪因而致人於死者，處無期徒刑或七年以上有期徒刑；
致重傷者，處三年以上十年以下有期徒刑。
附件：
臺灣板橋地方法院刑事判決　　　　　　　　94年度易字第33號
公　訴　人　臺灣板橋地方法院檢察署檢察官
被　　　告　乙○○　男　48歲（民國○○年○ 月○ 日生）
　　　　　　　　　　身分證統一編號：Ｚ000000000號
　                  臺北縣樹林市○○街118 巷2 號
上列被告因傷害案件，經檢察官提起公訴（93年度偵字第4735
號），本院判決如下：
    主  文
乙○○傷害人之身體，處有期徒刑貳月，如易科罰金，以參佰元
折算壹日。
    事  實
一、乙○○在臺北縣樹林市○○街118 巷2 號經營「明誌塑膠有
    限公司」，於民國92年7 月22日23時45分許，在「明誌塑膠
    有限公司」門前，因與離職員工甲○○發生口角，竟基於傷
    害他人之犯意，以徒手之方式拉扯甲○○，致甲○○因而倒
    地，並受有左耳耳蝸瘀青傷2 ×1 ，2 ×1 ，1 ×1 公分、
    右前胸淺裂傷7 ×0.3 公分，4 ×0.2 公分、右上臂瘀青傷
    4 ×2 公分、左腋左上臂挫傷瘀青8 ×6 公分、左胸挫傷3
    ×1 公分、左手第5 指瘀挫傷2×2公分、左腳踝扭傷腫痛，
    左腳淺挫傷0.2 ×0.3 公分，0.3 ×0.3 公分、頭頂部瘀挫
    傷3 ×2 公分、右後背瘀傷3×2公分、左手肘擦挫傷4 ×3
    公分之傷害。
二、案經甲○○訴由臺北縣政府警察局樹林分局報告臺灣板橋地
    方法院檢察署檢察官偵查起訴。
    理?由
一、訊據被告乙○○固不否認有於前揭時、地與告訴人甲○○發
    生口角爭執，並拉扯告訴人之事實，惟矢口否認有何傷害犯
    行，辯稱：當時告訴人半夜至其工廠門口叫囂，因認為告訴
    人係前來尋釁，才依正當防衛之意思，拉扯告訴人云云。惟
    查，被告右揭傷害犯行，業經告訴人於警訊、偵查及本院審
    理時指訴甚詳，已足認被告與告訴人間確有肢體接觸及衝突
    ，復有告訴人提出之92年7 月23日就診之亞東紀念醫院（下
    稱亞東醫院）、行政院衛生署臺北醫院（下稱臺北醫院）診
    斷證明書各一紙附卷可稽，亦堪認告訴人當時確實因而受有
    傷害，被告空言否認有造成告訴人受傷云云，難認可採。次
    按正當防衛之防衛行為須具有「必要性」，亦即其防衛之反
    擊行為，須出於必要，如為防衛自己或他人之權利，然該項
    反擊行為顯然欠缺必要性時，即不能主張正當防衛以阻卻違
    法，最高法院79年度台上字第38號判決可資參照。從而，即
    令被告單方所辯告訴人深夜在工廠門口叫囂之情節為真，其
    率爾出手拉扯告訴人致傷，顯已逾越排除聲音騷擾之必要範
    圍，並非出於正當防衛之意思，而有報復、攻擊之意，已屬
    灼然，自無從主張以正當防衛阻卻其違法。足見被告所辯其
    行為並無不法云云，亦無可採。是本件事證明確，被告犯行
    洵堪認定，自應依法論科。
二、核被告所為，係犯刑法第277 條第1 項之普通傷害罪。爰審
    酌被告因女兒與告訴人間之感情糾葛、資遣等糾紛生有爭執
    ，竟未以理性、合法之方式妥慎處理，反率而以肢體衝突方
    式發洩不滿，更增事端，實不可取，犯後猶否認犯行，飾詞
    圖卸，未見深切悔意，不容輕縱，並參酌其犯罪時所受之刺
    激、使用之手段及所生危害等一切情狀，量處如主文所示之
    刑，並諭知易科罰金之折算標準，以示懲儆。
三、公訴意旨另以：被告乙○○另因前揭犯行，造成告訴人受有
    右眼結膜下出血及角膜糜爛之傷害云云，惟查：公訴意旨此
    部分固以告訴人之指訴及所提出之92年7 月24日就診之新泰
    綜合醫院診斷證明書為據，然被告則堅決否認有何毆傷告訴
    人眼球之犯行。經查：告訴人於偵查中狀稱：因覺亞東醫院
    開立之診斷證明書過於含糊，因此請臺北醫院開立較詳盡之
    診斷書，但當時未就眼睛部分詳細檢查，因此於該二醫院之
    診斷證明書上均未記載眼部受傷之部分，於92年7 月24日因
    發覺眼睛有異樣，方至新泰綜合醫院就診治療等情（93年4
    月1 日補充告訴理由狀）。然證人即告訴人甲○○於本院審
    理時結證稱：案發當時可以看清楚被告毆打之過程，視力及
    視線均未受到妨礙或障礙等情（94年2 月16日審判筆錄）。
    衡情若告訴人之右眼球結膜下出血、角膜糜爛果係於案發當
    時遭被告毆擊造成，足以顯示當時眼球受創嚴重，依據常情
    ，告訴人當時顯應淚眼模糊或疼痛不堪，難以保有正常視力
    ，又告訴人若視力受損，更應於前往臺北醫院詳細檢查，該
    院於診斷證明書上復詳細羅列、描述十項傷勢、佐以圖示時
    ，不致有忽略之可能，是依證人即告訴人前揭證述，仍屬有
    疑，無從認定告訴人此部分傷害確係被告造成。依罪疑惟輕
    之法理，應認公訴意旨此部分之舉證不足，無從證明被告有
    前揭公訴意旨所指之此部分傷害犯行，則其被訴之前揭傷害
    犯行尚屬不能證明，被告堅決否認有此部分犯行，尚非全然
    無據而堪予採信。本應為無罪之諭知，惟此部分若成立犯罪
    ，與前揭論罪部分，有實質上一罪之接續犯關係，爰不另為
    無罪之諭知，附此敘明。
據上論斷，應依刑事訴訟法第299 條第1 項前段，刑法第277 條
第1 項、第41條第1 項前段，罰金罰鍰提高標準條例第1 條前段
、第2 條，判決如主文。
本案經檢察官陳銘祥到庭執行職務。
中　　華　　民　　國　　94　　年　　2 　　月　　23　　日
                  刑事第五庭?審判長法?官  王屏夏
                                     法?官  陳鴻清
                                     法?官  王偉光
以上正本證明與原本無異
如不服本判決應於送達後10日內向本院提出上訴狀
???                                書記官　陳怡君
中　　華　　民　　國　　94　　年　　2 　　月　　25　　日
附錄本案論罪科刑法條全文：
中華民國刑法第277條
 (普通傷害罪)
傷害人之身體或健康者，處三年以下有期徒刑、拘役或一千元以
下罰金。犯前項之罪因而致人於死者，處無期徒刑或七年以上有
期徒刑；致重傷者，處三年以上十年以下有期徒刑。
